【裁判字號】    94,上訴,2933
【裁判日期】    950411
【裁判案由】    毒品危害防制條例
【裁判全文】
臺灣高等法院刑事判決                94年度上訴字第2933號
上  訴  人
即  被  告  丙○○
                    現於臺灣台北監獄羈押中
指定辯護人  甲○○○○○  ○○○
上列上訴人因毒品危害防制條例案件，不服臺灣基隆地方法院
94年度訴字第494號，中華民國94年7月29日第一審判決（起訴案
號：臺灣基隆地方法院檢察署93年度偵字第3670號），提起上訴
，本院判決如下：
    主  文
上訴駁回。
    事  實
一、丙○○前因違反藥事法等案件，經本院以86年度上訴字第25
    號判處有期徒刑1年及2年10月確定，復因違反麻醉藥品管理
    條例案件，經本院以87年度上訴字第4325號判處有期徒刑5
    年8月確定，以上所處罪刑經定應執行刑為有期徒刑8年，發
    監執行後，於90年7月6日假釋出監，原定94年7月25日假釋
    期滿，但經撤銷假釋，執行殘刑4年19日，預定97年7月13日
    執行完畢（未構成累犯）。
二、丙○○於上開假釋期間內不知警惕，明知甲基安非他命（起
    訴書誤載為安非他命）係毒品危害防制條例規定之第二級毒
    品，不得販賣、持有，竟於92年1 月25日前某不詳時日（起
    訴書誤載為91年），自不詳管道取得第二級毒品甲基安非他
    命一大包（淨重992.15公克，驗餘淨重992.02公克）後，即
    基於販賣牟利之意圖而持有之，並將之藏放在基隆市○○○
    路110之74號11樓住處內伺機販售。嗣於92年1月25日13時30
    分左右，丙○○委託不知情之于學宏（業經本院判決無罪確
    定）將上開毒品自其住處攜出時為警查獲，並於丙○○交付
    于學宏之手提袋內扣得上開毒品。
三、案經台灣基隆地方法院檢察署檢察官自動檢舉偵查終結提起
    公訴。
    理  由
一、訊據上訴人即被告丙○○矢口否認上開犯行，辯稱：「這些
    扣案之甲基安非他命，是于學宏於92年1月24日晚上6時30分
    至7時寄放在我家裡，並說隔天要來拿，查獲當天不是我打
    電話給他太太，或是我太太打電話給他，根本就是前一天他
    就把東西放在我家裡，查獲當天就是于學宏他主動來我家拿
    那包東西出去，他在戶外為警查獲，我是住在11樓，我不知
    道他有被查獲，這些甲基安非他命是于學宏的不是我的，我
    沒有講要于學宏擔罪的話。自白書是于學宏的太太乙○○叫
    8 個人包括白銀文約我到達一保齡球館逼我寫下的，自白書
    內容不是事實」云云。
二、經查:
  (一)扣案之甲基安非他命係證人于學宏於92年1 月25日13時30分
    左右，受被告丙○○之電話邀約（由被告之妻以被告使用之
    0000000000號行動電話，打給證人于學宏使用之0000000000
    號行動電話，由于學宏妻乙○○接聽後轉告于學宏），至被
    告位在基隆市○○○路110 之74號11樓住處，由被告交付證
    人于學宏持有者，當時甲基安非他命是封裝在不透明之茶葉
    袋內，于學宏在不知情下，受被告之託帶至該址樓下等被告
    下樓，但在11樓電梯口即遇警員陳致淞等人攔檢，進而在該
    址1 樓為警查獲等情，業據證人于學宏、乙○○、陳致淞分
    別證述屬實（見原審94年7月19日審判筆錄及原審法院92年
    度訴字第124號第107頁之訊問筆錄），並有內政部警政署刑
    事警察局鑑驗通知書、和信電訊股份有限公司0000000000號
    行動電話通聯紀錄各1份附卷可稽（見台灣基隆地方法院檢
    察署92年度偵字第473號卷第59頁、原審法院92年度訴字第
    124號卷第136頁），且有甲基安非他命1大包（淨重992.15
    公克，驗餘淨重992.02公克）扣案可佐，堪認被告確有交付
    扣案之甲基安非他命予證人于學宏被告帶出住處情事。
  (二)又警員陳致淞查獲證人于學宏持有甲基安非他命後，旋至被
    告住處搜索，於該址客廳內製作搜索扣押筆錄時，被告要求
    證人于學宏頂罪等情，並據證人于學宏、陳致淞在原審審理
    中證述甚詳。證人于學宏證稱：「因為查獲當天丙○○告訴
    我，要我替他擔下來，兩個禮拜內他就會出面說清楚，當時
    我是想我與他的交情不錯，他會守信用，我認為過兩個禮拜
    之後丙○○就會去說明，所以才會替他擔此罪，因為之前他
    講話也很守信用，丙○○是於警員正在寫搜索扣押筆錄時說
    這些話的」等語；證人陳致淞證稱：「本案是我與同事去現
    場埋伏所查獲的，當時我們持搜索票去搜索，我一個人先上
    樓查看地形，我電梯坐到12樓，再往11樓下樓，在樓梯間見
    到于學宏從電梯出來，當時他手上沒有拿東西，因為于學宏
    是進去丙○○家裡，我就打電話要我同事上樓，在我們同事
    上樓的期間，于學宏很快的就從丙○○家出來，我打電話要
    我同事直接按電梯到12樓，後來我同事進去電梯從12樓下到
    11 樓之後，於11樓處就把于學宏直接帶進電梯內，後來我
    同事就在1樓的時候將茶葉包戳破，之後發現裡面有安非他
    命，之後就帶同于學宏上樓去丙○○家搜索；當時我們搜到
    這些東西之後，我有問于學宏，你進入屋內並沒有拿東西，
    為何現在又持有東西，這包東西是何人所有，于學宏當時就
    說這包東西是他的，後來我在客廳寫搜索筆錄的時候，他和
    丙○○2人有在商談，談這包東西為何人所有，當時我並沒
    有聽到很清楚，我是有聽到丙○○跟于學宏說這包東西要于
    學宏先擔下來，我聽到之後，就告訴他們這罪很重，不要隨
    便亂擔，該是誰的就是誰的，這就是我在客廳聽到他2人所
    說的話，後來我就打斷他2人的話，沒有讓他2人繼續交談；
    我確實有在客廳聽到丙○○跟于學宏說他母親年紀大，自己
    也快被通緝，希望于學宏替他擔下這條罪，日後會出庭替他
    說明；在查獲地點客廳丙○○與于學宏2人確實有對話，是
    在製作搜索扣押筆錄的時候，丙○○有要求于學宏將扣案的
    安非他命擔下來」等語（均詳見原審94年7月19日審判筆錄
    ）。查該2證人所供悉相符合，益徵扣案之甲基安非他命確
    屬被告所有無訛。被告雖矢口否認，辯稱該等甲基安非他命
    係證人于學宏寄放在渠住處，查獲前于學宏正來取回云云，
    要屬卸責之詞，不足採信。
  (三)此外，被告亦曾於92年2月21日書立自白書1紙，坦承扣案之
    甲基安非他命係渠交付于學宏等情，有該份自白書存卷可參
    （見台灣基隆地方法院檢察署92年度偵字第473號卷第57 頁
    ）。被告於審理中亦坦承該自白書確係渠所書立無誤，且該
    自白書上之指紋，前經原審92年度訴字第124號案件中送鑑
    定，結果確係被告之指紋乙節，亦有內政部警政署刑事警察
    局鑑驗書1份附卷可稽（見原審92年度訴字第124號卷第138
    頁）。至本院將92.2.24信封原件乙紙，及自白書原件，被
    告當庭筆跡送法務部調查局鑑定結果，兩款字跡筆劃特徵不
    同，亦有該局鑑定書在卷可考（見本院卷第85頁），亦難為
    有利被告之證明。被告如非扣案之甲基安非他命所有人，且
    係找證人于學宏頂罪，渠自無出具自白書，替當時為被告之
    證人于學宏辯解之理？被告雖又辯稱該份自白書非出於自願
    所寫，是乙○○找了8個男子，包括白銀文，約渠到「達一
    保齡球館」內，逼渠寫下自白書，此份自白書內容不實在云
    云。惟查，被告此部分辯解，並無證據可佐其說，而證人白
    銀文於審理中亦證稱：「92年2月21日有受乙○○之託約丙
    ○○到達一保齡球館，當時是乙○○要我打電話給丙○○，
    後來我有幫乙○○約到丙○○，丙○○來了之後，就與乙○
    ○在經理辦公室裡面談，我則是在外面等候，當時就只有我
    們三人，我有聽乙○○說她先生是冤枉的，所以她要找丙○
    ○談，但詳細內容我不知道，當時沒有另7名男子在場」等
    語（見原審94年7月19日審判筆錄）。顯見被告所辯稱自白
    書係受迫所書，內容不實云云，亦屬卸責之詞，委無足採。
  (四)綜上所述，堪認被告確係扣案甲基安非他命之所有人。又查
    扣案之甲基安非他命淨重高達992.15公克，顯非供被告施用
    ，被告持有該等鉅量，價格高昂，且易受潮損壞之毒品，其
    目的無非供販賣牟利之用甚明。顯見被告意圖販賣而持有第
    二級毒品甲基安非他命之犯行，洵堪認定，自應依法論科。
三、查被告於行為後，毒品危害防制條例業於92年7月9日經總統
    令修正公布全文，比照修正前後之毒品危害防制條例第5條
    第2項，就犯罪構成要件及刑度均未變更，依刑法第2條第1
    項前段之規定，自應適用修正後毒品危害防制條例第5條第2
    項之規定。核被告所為，係犯修正後毒品危害防制條例第5
    條第2項之意圖販賣而持有第二級毒品罪。又修正後毒品危
    害防制條例第5條第2項意圖販賣而持有第二級毒品罪，其犯
    罪構成要件即含攝持有行為，如基於販賣之意圖而持有毒品
    ，則毋庸另與持有毒品罪為法條競合之適用比較。
四、原審認事證明確，適用修正後毒品危害防制條例第5條第2項
    之規定。並審酌卷附本院被告前案紀錄表所載，被告有多項
    犯罪前科，素行不良，此次持有大量毒品意圖販賣牟利，惡
    性甚重，查獲後復唆使于學宏為其頂罪，以圖脫免刑責，迄
    今猶飾詞卸責，毫無悔意等一切情狀，量處有期徒刑5年2月
    ，復敘明扣案之第二級毒品甲基安非他命1大包（淨重992.
    15公克，驗餘淨重992.02公克），應依修正後毒品危害之規
    定宣告沒收銷燬，已於判決理由予以論述，經核認事用法及
    量刑均無不合。被告提起上訴，仍否認犯罪，辯稱：毒品非
    伊所有，是于學宏的，自白書是伊被于學宏太太脅迫所寫的
    云云，為無理由，應予駁回。
據上論斷，應依刑事訴訟法第386條，判決如主文。
本案經檢察官曾忠己到庭執行職務。
中    華    民    國    95    年    4     月    11    日
                  刑事第二十庭審判長法  官  尤豐彥
                                    法  官  張明松
                                    法  官  吳鴻章
以上正本證明與原本無異。
如不服本判決，應於收受送達後十日內向本院提出上訴書狀，其
未敘述上訴之理由者並得於提起上訴後十日內向本院補提理由書
（均須按他造當事人之人數附繕本）。
                                    書記官  魏淑娟
中    華    民    國    95    年    4     月    13    日
附錄：本案論罪科刑法條全文
毒品危害防制條例第5條
意圖販賣而持有第一級毒品者，處無期徒刑或 10 年以上有期徒
刑，得併科新臺幣 7 百萬元以下罰金。
意圖販賣而持有第二級毒品者，處 5 年以上有期徒刑，得併科新
臺幣 5 百萬元以下罰金。
意圖販賣而持有第三級毒品者，處 3 年以上 10 年以下有期徒刑
，得併科新臺幣 3 百萬元以下罰金。
意圖販賣而持有第四級毒品或專供製造、施用毒品之器具者，處
 1年以上7年以下有期徒刑，得併科新臺幣1百萬元以下罰金。


司法院資訊處製作；財團法人民間司法改革基金會備份。
